【裁判字號】    87,訴,1466
【裁判日期】    890526
【裁判案由】    損害賠償
【裁判全文】
臺灣臺北地方法院民事判決  八十七年度訴字第一四六六號
    原      告  乙○○○
    訴訟代理人  甲○○
    被      告  丙○○
    訴訟代理人  許齡燕律師
右當事人間，請求損害賠償事件，本院判決如左：
    主      文
被告應給付原告新台幣壹拾萬參仟陸佰壹拾陸元。
原告其餘之訴駁回。
訴訟費用由被告負擔十三分之一，餘由原告負擔。
本判決原告勝訴部分於原告以新台幣肆萬元為被告供擔保後，得假執行；但被告如於
假執行程序實施前以新台幣壹拾萬參仟陸佰壹拾陸元為原告預供擔保後，得免為假執
行。
原告其餘假執行之聲請駁回。
    事    實
甲、原告方面：
  壹、聲明：被告應給付原告新台幣（下同）一百五十三萬一千九百七十五元，及為
      以供擔保為條件之假執行宣告。
  貳、陳述：
    一、被告於民國八十六年十月二十一日上午八時三十分許，駕駛車號ＢＧ—五三
        九五號自用小客車，在臺北市○○街與富錦街口附近，倒車時疏於注意未顯
        示燈光或手勢促使其他車輛及行人注意，竟貿然倒車撞擊行經該處而無過失
        之原告，使原告受有右膝內側韌帶斷裂及右小腿擦傷之傷害，已由檢察官提
        起公訴，經鈞院以八十七年度交易字第三十三號刑事判決判決被告過失傷人
        ，處拘役五十日，並經臺灣高等法院以八十七年度交上易字第一七二號刑事
        判決駁回被告之上訴確定在案。
    二、事發迄今被告非僅未予置理，且惡言相向，令原告心感不滿，不得已唯有依
        法訴請被告賠償原告所受之損害如下：
      (一)醫療費用：
        原告自被害至今，至財團法人長庚紀念醫院（下稱長庚醫院）、臺北市立忠
        孝醫院、臺北市立和平醫院、臺北市立中醫醫院、臺北市立景美醫院、長青
        傳統中醫醫院及景文聯合診所看診，已花費醫藥費四十七萬三千零七十五元
        ，其中並包括為治療上開傷害而購買之蜂膠六萬元，惟該收據已為被告取走
        。
      (二)交通費：
        原告受傷就醫車資，由臺北市○○街到景美長青中醫醫院計程車車資一百八
        十五元，臺北市景美區到木柵養生國術館計程車費用一百四十五元。由臺北
        市景美區到和平醫院看診計程車資往返三百六十元，臺北景美區到萬芳醫院
        往返計程車資二百元，於治療期間共支出五萬八千九百元，均有計程車資收
        據在卷可證。
      (三)慰撫金：
        原告年頃六十一歲遽遭被告重大過失傷害，數月來未能隨意走動，夜夜時常
        驚醒而失眠，復因被告漠不關心惡言相向及因天氣變化傷勢痛苦益形加劇且
        尚需甚長時間始能痊癒，心情及精神上之痛苦非筆墨所可形容，故原告請求
        非財產上之損害賠償一百萬元。
        右述各項損害共計一百五十三萬一千九百七十五元，均係被告不法侵害所生
        之結果，爰依侵權行為之法律關係，提起本件訴訟。
  參、證據：提出(一)醫療費用收據二百四十八紙、(二)臺北市立和平醫院診斷書一紙、
      (三)臺北市立忠孝醫院診斷書一紙、(四)臺北市立中醫醫院診斷書一紙、(五)景文聯
      合診所診斷書一紙、(六)長青傳統中醫醫院診斷書一紙、(七)醫療費用證明單三十
      五紙、(八)交通費收據一百七十四紙為證。
乙、被告方面：
  壹、聲明：
    一、原告之訴駁回。
    二、如受不利益判決，被告願供擔保，請准宣告免予假執行。
  貳、陳述：
    一、八十六年十月二十一日被告因倒車不慎，致原告受有挫傷之輕傷害，被告基
        於道德心及責任感立即將原告送至長庚醫院急診，支付所有醫療費用，由原
        告女婿甲○○及訴外人蔡寶龍與被告達成和解，被告為此和解尚以二瓶高級
        洋酒餽贈二人，惟因被告不諳法律，致使和解不成立，原告家人遂因被告之
        善意配合，進而開始無理要求，在被告已給付應付之醫療費用及慰撫金後，
        原告四女兒以乙紙名片要求被告給付六萬元之蜂膠，被告至此已忍無可忍，
        遂要求原告應至台大醫院或公立之醫院就診，詎原告非但未至公立醫院就診
        ，反而向被告提出刑事訴追，並由其大女婿甲○○主導訴訟，冀望利用訴訟
        程序要求額外利益。
    二、原告因被告不慎行為所受之傷害為「右膝內側韌帶斷裂」及「右小腿擦傷」
        之傷害，而該傷害據陳照雄推拿師診斷於八十六年十二月四日前已痊癒，原
        告其後另受有「右踝扭傷」及「膝退化性關節炎」之傷害並非被告所為，況
        且關節炎為一內發性的傷害原因，非意外造成，事後所受腳踝之傷害均與原
        告無關。從而，依據被告於八十六年十月二十一日至臺北長庚紀念醫院之診
        斷證明，其上載明八十六年十月二十一日原告之傷害並無骨折等傷害，所受
        傷害亦不同於忠孝醫院八十六年十月二十七日診斷之傷害內容，故由長庚醫
        院之診斷證明即可知原告起訴主張之傷害皆非被告所為。
    三、醫療費用部分：
        被告就造成原告右膝內側韌帶斷裂及右小腿擦傷等傷害部分，已如數給付醫
        療費用如下：
      (一)事發當時，被告即立刻親送原告至長庚醫院急診，經醫師診治並以照射Ｘ光
        確認後認無大礙僅須在家休養數日即可痊癒，即囑其返家，費用則由被告給
        付，共計一千六百四十四元。
      (二)之後原告要求欲至中醫處繼續診治，被告亦努力配合，八十六年十月二十一
        日先至臺北市○○街五一七號大成中醫診所敷藥，之後則因原告稱其上下樓
        梯走動不便，故改由大成中醫診所人員每日至於原告家中推拿復健，期間自
        八十六年十月二十一日至十一月十三日共計二十一次，費用共計一萬五千五
        百五十元，也為被告給付。
      (三)期間另於同年十月二十七日，原告稱至臺北市忠孝醫院門診費用為三千元，
        被告亦在前往原告家中探視時交給原告三千元。
      (四)另於同年十一月十三日至十八日再由被告之妻賴余美瑩每日親至原告家中接
        送，與原告四女兒一起陪同前往臺北縣新莊市○○街一一八巷十號一樓許復
        先生處看診共計六次，亦由被告給付費用九千元。
      (五)同年十一月十九日原告再至臺北市○○路○段一二六號八德醫事檢驗所拍攝
        Ｘ光，費用一千四百元也由被告付出。
      (六)十一月十九日至二十二日再至臺北縣新莊市○○路七一０巷五弄十號中國傳
        統整復推拿協會敷藥推拿四次，每次費用一千三百元，再加上醫藥費一千五
        百元，共計六千七百元，亦已由被告給付。
        故以上被告就醫藥費部分總計給付三萬七千二百九十四元，被告已完全給付
        完畢，之後被告又陸續給付醫藥費，至今已給付四萬零一百四十四元，原告
        另行補取得之收據，其費用內容實皆已為被告所給付，被告對此部分之損害
        賠償既已履行，其請求自無理由。至於所謂「蜂膠」部分，依現今醫學並非
        為醫療必要範圍所需，與原告所受之損害並無因果關係，原告對此部分之請
        求更屬無據。且原告所提出之單具有重複計算之嫌，內容不實，有些單據是
        就診醫院向中央健康保險局申請醫療費用款的證明，而非原告給付之醫藥費
        。
    四、車資單據看不出來起迄地點，與本件應無關連。
    五、慰撫金部分：
        原告訴訟代理人甲○○於八十九年一月二十五日審理時，承認原告受有傷害
        後，被告有帶麵線、水果等前去探望，亦有被告配偶載送之事實，則原告所
        提因被告對於原告傷勢未予置理，且惡言相向，漠不關心而受有精神損害之
        主張即無理由。被告面對一連串刑事及民事訴訟，被法院判處過失傷害人，
        處拘役五十日，雖諭知易科罰金、緩刑，但對被告清白人格已是嚴重污點，
        每思及此輾轉難眠，痛苦萬分，原告在刑事訴訟程序後，又利用新生傷害幾
        乎不斷每日就醫、車程往返、購買藥品，藉此欲造成被告無盡之損失，以獲
        不當利益，必造成精神損害之假象，藉以另取高額慰撫金，其惡行至此，又
        有何精神損害可言。即使原告得請求慰撫金，慰撫金之之賠償係以人格權遭
        受侵害，使精神上受有痛苦為必要，其核給標準需斟酌雙方身份實力與加害
        程度及其他各種情形核定相當之數額，被告盡心盡力欲使原告因被告不慎行
        為所致傷害降至最低，接送就醫慰問關懷可謂仁至義盡，除醫療費全數給付
        外，多次以「紅包」、「補給品」名義致以慰問，已支付四萬五千五百元，
        經臺彎高等法院八十七年度交上易字第一七二號刑事判決審理認定無誤，是
        被告已給付相當之慰撫金，原告請求超過此部分即無理由。
  參、證據：提出(一)財團法人臺北長庚紀念醫院（下稱長庚醫院）醫療費用收據影本
      一紙、(二)大成中醫診所收據影本乙紙、(三)臺北縣新莊市○○路整復協會證明書
      影本一紙、(四)慰藉金給付明細表影本一紙、(五)醫療單據影本四紙、(六)八十六年
      十二月二日偵訊筆錄影本二紙、(七)長青傳統中醫醫院、(八)景文聯合診所、(九)臺
      北市立和平醫院診斷證明書影本共四紙、(十)支出明細表一紙、(十一)臺灣高等法院
      八十七年度交上易字第一七二號刑事判決書影本一份、(十二)和解書影本一份為證
      ，並聲請本院函調原告於長庚醫院之病歷資料及診斷證明。
丙、本院依職權調閱臺灣高等法院八十七年度交上易字第一七二號刑事全卷（內含本
    院八十七年度交易字第三十三號刑事卷、臺彎臺北地方法院檢察署八十六年度偵
    字第二七九六八號偵查卷），並函查臺北市立忠孝醫院原告傷勢情形。
    理    由
一、原告主張被告於八十六年十月二十一日上午八時三十分許，駕駛車牌號碼ＢＧ—
    五三九五號自用小客車，在臺北市○○區○○街與富錦街口附近倒車時，未注意
    汽車倒車時，應顯示倒車燈光或手勢後，謹慎緩慢後到，竟貿然倒車，致其車撞
    擊當時行經該處之原告，使原告受有右膝內側韌帶斷裂、右小腿擦傷等傷害之事
    實，業據其提出診斷書為證，並有臺北市立忠孝醫院驗傷診斷書、長庚醫院長
    庚院法字第０七五一號函，附卷可參。而被告因過失傷害業經本院交易字第三十
    三號、臺彎高等法院八十七年度交上易字第一七二號刑事判決確定，有上開判決
    書附卷可稽，且為被告所不爭執，並經本院依職權調取臺灣高等法院八十七年度
    交上易字第一七二號刑事卷宗全卷，核閱屬實，堪信原告之主張為真實。
二、按汽車倒車時，應顯示倒車燈光或手勢後，謹慎緩慢後倒，並應注意其他車輛及
    行人，道路交通安全規則第一百十條第二款定有明文。被告為汽車駕駛人，對於
    前開規定，自應注意遵守，且依當時情況，又無不能注意之情形，詎其竟疏未注
    意，未顯示倒車燈光或手勢促使行人注意，即貿然倒車致撞傷原告，此為被告所
    是認，並有前開臺灣高等法院刑事卷附事故現場圖一紙可稽，被告對於本件車禍
    之發生，自有過失。
三、按因故意或過失，不法侵害他人之權利者，負損害賠償責任；不法侵害他人之身
    體、健康、名譽或自由者，被害人雖非財產上之損害，亦得請求賠償相當之金額
    ，民法第一百八十四條第一項、第一百九十五條第一項分別定有明文。本件車禍
    之發生係因被告之過失所致，已如前述，被告既因不法侵害原告之權利，自應負
    損害賠償之責。茲就原告請求之金額，分別審酌如下：
  (一)醫療費用部分：
    (1)原告主張因車禍導致就醫支出醫療費用四十七萬三千零七十五元，並提出醫療
      費用收據及證明單為證，被告則以車禍發生當時已經將原告送至長庚醫院急診
      並支付醫療費，事後也持續關心原告傷勢，至今已給付醫藥費共計四萬零一百
      四十四元，故毋須再給付任何醫療費；且原告事後提出之診斷證明書所載之傷
      害均與被告之過失行為無關，提出之醫療費用證明單亦多所浮濫不實、重複計
      算等語置辯。查原告於八十六年十月二十一日因被告倒車不慎受有傷害，經原
      告送至長庚醫院急診處治療，此為兩造所不爭執，而長庚醫院當日治療之就診
      記錄記載原告「主述被車子於倒退時壓到雙腳，右腳踝有淤青現象，經Ｘ光檢
      查並無骨折現象」，故原告於本件車禍發生時發現之傷害應為「右腳踝淤青現
      象」，有長庚醫院長庚院法字第０七五一號函可按；原告嗣後又於八十六年
      十月二十七日至臺北市立忠孝醫院就診，就診記錄認被告有「右膝內側韌帶斷
      裂」及「右小腿」擦傷之傷害，有臺北市立忠孝醫院驗傷診斷書在卷可稽，亦
      為臺灣高等法院交上易字第一七二號判決所確認。據上可知，原告因被告過失
      傷害所受者應僅限於上開傷害。且原告所受之前揭傷害，除非有特殊狀況發生
      ，膝韌帶斷裂及踝部挫傷或扭傷，通常在三個月之內應可恢復，卷附臺北市立
      忠孝醫院忠醫歷字第八八六０八九八二００號函可按，是以，原告所受上開傷
      害至遲於八十七年二月底應已痊癒。原告另提出臺北市立和平醫院、臺北市立
      忠孝醫院、臺北市立中醫醫院、景文聯合診所、長青傳統中醫醫院之診斷書各
      一紙，請求給付醫療費用，惟原告於八十七年六月一日始至臺北市立和平醫院
      就診，於八十七年六月十一日至長青傳統中醫醫院接受治療，均已逾前開認定
      痊癒時間長達三個月，於八十七年九月三十日至景文聯合診所治療，距上開認
      定痊癒時間已逾半年，更遲至八十七年十二月十六日才至長青傳統中醫院治療
      ，距離上開認定痊癒期間已近十月；且上開診斷書所載原告傷害為「膝退化關
      節炎、右踝扭傷」（臺北市立和平醫院）、「右膝挫傷、雙足踝挫傷」（臺北
      市立中醫醫院）、「膝、踝關節炎」（景文聯合診所）、「左、右兩側腳踝部
      挫傷」（長青傳統中醫醫院），與上開長庚醫院、臺北市立忠孝醫院所述傷害
      不同。是原告於認定痊癒日後三至十個月才至上開醫院治療，且未能舉證證明
      此等傷害與被告之過失行為間有因果關係存在，原告主張為治療此等傷害所支
      付之醫療費用與被告過失傷害行為有因果關係，難以採信，而被告所辯原告事
      後提出之診斷證明書所載之傷害與被告無關，自堪信為真。
    (2)次查，原告所提出之醫療費用證明單（附於本院八十七年度交易字第三十三號
      刑事卷宗內）乃醫療機構據以向中央健康保險局申報醫療費用金額之依據，其
      上並載明「本院並未向被保險人收取本證明單所列各項費用」字樣，有各該證
      明單在卷可按，故原告並未支出如上開醫療費用證明單所載之醫療費用，尚不
      得依據該證明單請求被告給付其上所載之醫療費用數額，應依收據上所示病患
      應負擔之自付額部分計算之。而原告為治療被告過失行為所造成之傷害，於八
      十七年二月底前，已支付臺北市立忠孝醫院醫療費用一千五百四十八元（八十
      六年十月二十七日一百六十五元、十一月八日三百八十三元、十一月二十日一
      百五十元、十一月二十二日五百五十元、十一月二十九日一百五十元、十二月
      五日一百五十元）、臺北市立中醫醫院醫療費用四百三十三元（八十七年二月
      十三日一百元、二月十六日三百三十三元）、中國傳統推拿整復協會醫療費用
      一萬三千元（八十六年十一月四日一千三百元、十一月二十五日至二十七日三
      千九百元、十一月二十八日至十二月四日七千八百元）、大成中醫診所六千一
      百元（八十六年十一月三日至十三日止）、向今鴻復健傷殘器材有限公司購買
      護膝（硬鐵）二千五百元（八十六年十月二十七日），共計二萬三千五百八十
      一元。被告雖辯稱至今已給付醫療費用，計有長庚醫院急診醫療費用一千六百
      四十四元、忠孝醫院醫三千元、中國傳統推拿整復協會六千七百元、大成中醫
      診所一萬五千五百五十元、新莊市○○街一一八巷十號一樓訴外人許復處看診
      九千元、至台北市○○路○段一二六號八德醫事檢驗所拍攝Ｘ光費用一千四百
      元，共計支付原告醫療費用三萬七千二百九十四元，嗣又陸續給付醫藥費，共
      給付四萬零一百四十四元，並提出財團法人下稱長庚醫院醫療費用收據影本一
      紙、大成中醫診所收據影本乙紙、臺北縣新莊市○○路整復協會證明書影本一
      紙、醫療單據影本四紙、八十六年支出明細表一份為證。查原告所受「右腳踝
      淤青現象」「右膝內側韌帶斷裂」及「右小腿擦傷」之傷害，至八十七年二月
      底始可痊癒，而被告已給付者，係八十六年十月二十七日忠孝醫院醫藥費、八
      十六年十一月十九日至二十二日之中國傳統推拿整復協會醫藥費，八十六年十
      月二十一日至十一月十三日大成中醫診所之醫藥費，業據被告提出支出明細表
      為證，亦為原告所不爭執，除上開被告已給付之醫療費用外，原告於被告已給
      付醫療費用之最後日期後，至八十七年二月底原告痊癒前，原告因前開傷害再
      行支出之醫療費用，原告仍有賠償之義務，尚不能因被告曾賠償部分之醫療費
      用，即謂被告已無賠償之義務；查自被告支付前揭醫療費用後至八十七年二月
      底，被告再行支出之醫療費用計有臺北市立忠孝醫院一千三百八十三元（八十
      六年十一月八日三百八十三元、十一月二十日一百五十元、十一月二十二日五
      百五十元、十一月二十九日一百五十元、十二月五日一百五十元），及臺北市
      立中醫醫院三百三十三元（二月十六日三百三十三元）、中國傳統推拿整復協
      會醫療費用一萬三千元（八十六年十一月四日一千三百元、十一月二十五日至
      二十七日三千九百元、十一月二十八日至十二月四日七千八百元）、大成中醫
      診所六千一百元（八十六年十一月三日至十三日），向今鴻復健傷殘器材有限
      公司購買護膝（硬鐵）二千五百元（八十六年十月二十七日），共計二萬三千
      三百一十六元，為被告侵權行為所造成原告醫療支出，原告自得請求其賠償。
    (3)至原告另主張被告應給付購買蜂膠所支出之六萬元，惟其未能舉證證明「蜂膠
      」於現今醫學上乃治療原告所受傷害之必要範圍，就此部分之請求，自無由准
      許。又原告另主張為治療被告造成之傷害，至術德堂國術館敷藥支出六千元、
      至中美藥局購買藥品七百元、至順發堂蔘藥堂購買藥帖支出六千二百五十元、
      至興隆李內兒科診所支出八百二十元，並提出收據數紙為證，惟查，依各該收
      據所載無以得知原告就診之原因，且原告未能證明因上開醫療方式所支付之醫
      療費用與被告過失行為所造成傷害間有何因果關係，是原告此部分之請求，無
      法證明係因治療被告過失行為所致傷害而支出之醫療費用，亦不應准許。
  (二)增加生活上需要：
    原告主張為治療被告造成之傷害自住家搭乘計程車至醫療處所，增加生活上需要
    共計支出交通費計程車車資五萬八千九百元，被告則辯稱原告所提單據均無從辨
    識搭車起迄點，無法認定與被告造成之傷害有關等語。查原告自八十六年十月二
    十一日至八十七年二月傷勢痊癒期間，確實受有前揭傷害，而該傷害分佈於右膝
    及右小腿，已詳述如前，對於年逾六十歲之原告而言，前開傷害於行走上確有影
    響，原告為治療傷害而搭乘計程車至醫療院所，自堪認為增加生活上之需要。次
    查，原告主張被告應給付計程車車資，固據提出計程車資收據為證，然由該收據
    觀之，除其中一張收據載明搭乘日期為八十六年十月二十九日外（車號ＭＰ—五
    七八號），其餘均未載明搭乘日期，或所載之搭乘日期已逾前揭認定之痊癒日期
    ，有卷附計程車資證明可資為證，故原告得請求因傷害增加生活上之所需金額，
    除前揭計程車車資收據所載三百元外，其餘均無法證明，原告請求逾此範圍，均
    無理由，不應准許。
  (三)慰撫金：原告主張伊年頃六十一歲遽遭被告重大過失傷害，數月來未能隨意走動
    ，夜夜時常驚醒而失眠，復因被告漠不關心惡言相向及因天氣變化傷勢痛苦益形
    加劇且尚需甚長時間始能痊癒，心情及精神上之痛苦非筆墨所可形容，故請求被
    告給付一百萬元之精神慰撫金。經查，原告現年六十餘歲，現無職業，以前幫人
    看顧小孩；被告商專畢業，現年五十三歲，目前於貿易公司服務，各為兩造所自
    陳，原告因此件車禍雖受有傷害，然其傷害經治療三個月至八十七年二月底應已
    痊癒，已詳述如上，且受傷期間被告對於原告之傷勢時有關心，已給付醫療費，
    並由被告之妻陪侍接送就診，除此之外事後亦曾支付原告營養品、紅包總計四萬
    五千五百元，有支出明細表在卷可稽，並為上開臺灣高等法院刑事判決確認之，
    原告精神上雖受有相當痛苦，然本院斟酌上開情狀，認原告請求之慰撫金以八萬
    元為相當。
四、縱上所陳，原告基於民法第一百八十四條第一項、第一百九十五條第一項侵權行
    為之法律關係，請求被告給付一十萬三千六百一十六元，為有理由，應予准許，
    逾此部分，為無理由，應予駁回。
五、兩造均陳明願供擔保，請准予宣告假執行或免為假執行，關於原告勝訴部分，經
    核無不合，爰各酌定相當之金額准許之。至於原告敗訴部分既經駁回，其餘假執
    行之聲請，失所附麗，應併予駁回。
六、本件事證已臻明確，兩造其餘主張及攻擊防禦方法，無礙於本院前開判斷，不予
    審酌，併此敘明。
據上論結，本件原告之訴為一部有理由，一部無理由，依民事訴訟法第七十九條但書
、第三百九十條第二項、第三百九十二條，判決如主文。
中      華      民      國    八十九    年      五      月    二十六    日
                              民事第二庭法      官  吳青蓉
右為正本係照原本作成
如對本判決上訴，須於判決送達後廿日內向本院提出上訴狀
中      華      民      國    八十九    年      五      月    二十九    日
                                        法院書記官  吳芳玉


司法院資訊處製作；財團法人民間司法改革基金會備份。
